【裁判字號】    97,交上易,13
【裁判日期】    970221
【裁判案由】    過失傷害
【裁判全文】
臺灣高等法院高雄分院刑事判決        97年度交上易字第13號
上  訴  人  臺灣高雄地方法院檢察署檢察官
被      告  乙○○
上列上訴人因被告過失傷害案件，不服臺灣高雄地方法院96年度
交易字第117 號中華民國96年12月25日第一審判決（起訴案號：
臺灣高雄地方法院檢察署95年度調偵字第1224號），提起上訴，
本院判決如下：
    主  文
上訴駁回。
    理  由
一、公訴意旨略以：乙○○於民國94年9 月19日晚間8 時許，騎
    乘車號J3D ─982 號機車附載李政哲，沿高雄縣湖內鄉○○
    路（設有快慢車道分隔線）慢車道由西往東方向行駛，於同
    日晚間8 時23分，行經該路與和平路口，應注意在設有快慢
    車道分隔線之慢車道，時速不得超過40公里，並應注意車前
    狀況，隨時採取必要之安全措施，依當時狀況又無不能注意
    之情形，竟未注意車前狀況，而以時速60餘公里之速度行駛
    ，撞擊騎乘機車之甲○○，致甲○○頭部外傷併顱內出血。
    經臺灣高雄地方法院檢察署檢察官指定代行告訴人宋志誠告
    訴，因認被告涉犯刑法第284 條第1 項後段之罪嫌云云。
二、按告訴乃論之罪，未經告訴，應諭知不受理之判決，並得不
    經言詞辯論為之，刑事訴訟法第303 條第3 款、第307 條分
    別定有明文。又本件係由台灣高雄地方法院檢察署檢察官指
    定代行告訴人宋志誠告訴被告過失致重傷案件，公訴人認被
    告係犯刑法第284 條第1 項後段之罪，依同法第287 條之規
    定，須告訴乃論。又犯罪之被害人，得為告訴；被害人之法
    定代理人或配偶，得獨立告訴；告訴乃論之罪，無得為告訴
    之人或得為告訴之人不能行使告訴權者，該管檢察官得依利
    害關係人之聲請或依職權指定代行告訴人，刑事訴訟法第23
    2 條、第233 條第1 項、第236 條第1 項分別定有明文。
三、經查：
  (一)本件被害人甲○○自民國94年9 月19日車禍發生後至財團法
    人私立高雄醫學大學附設中和紀念醫院急診求治，當天接受
    開顱、腦部手術，當時已呈昏迷狀態，至今仍呈意識不清狀
    態乙節，有財團法人私立高雄醫學大學附設中和紀念醫院96
    年10月15日高醫附行字第0960003187號函所附資料在卷可查
    （見原審法院卷第61頁以下），被害人甲○○自94年9 月19
    日起已呈昏迷狀態，應堪認定。
  (二)被害人甲○○雖於95年2 月6 日具狀告訴被告過失傷害1 節
    ，有上開告訴狀在卷可查（見95年度他字第1233號卷第1 、
    2 頁），而證人即甲○○之子宋志誠於原審法院審理中結證
    稱：95年2 月6 日有代替甲○○以告訴人甲○○名義對被告
    提出告訴，因當時父親還有意識，我在車禍後約3 、4 個月
    在高雄醫學大學附設中和紀念醫院之加護病房問我父親，當
    時我母親有在場，那時我父親還未做大手術等語（見原審法
    院卷第56、57頁）。然被害人甲○○自94年9 月19日車禍當
    天接受開顱、腦部手術，當時已呈昏迷狀態，有上開函文在
    卷可查，則證人宋志誠豈有可能於車禍後3 、4 個月尚能徵
    詢父親之意見，況上開告訴狀並無甲○○委任宋志誠提起告
    訴或簽具委任狀，有該告訴狀在卷可查，證人宋志誠上開所
    述不足採信。
  (三)另被害人甲○○有配偶宋許進治1 節，除依證人宋志誠上開
    所述外，復有甲○○之戶籍謄本在卷可查（見95年度聲他字
    第439 號第6 頁），上開事實堪信為真，則依上開說明，本
    件既得由甲○○之配偶宋許進治獨立提出告訴，即非無得為
    告訴之人，或得為告訴之人不能行使告訴權，檢察官自不得
    指定代行告訴人（最高法院83年度台非字第89號判決意旨參
    照），
    本件檢察官於偵查中指定宋志誠為代行告訴人尚非合法。本
    件被告被訴過失致重傷罪嫌，自屬未經合法告訴。
  (四)公訴人雖於原審具狀請求向高新醫院、高雄長庚醫院函查甲
    ○○於該等醫院就診時之意識狀態等事項，然被害人甲○○
    於94年9 月19日車禍當日係由高新醫院轉診至高雄醫學大學
    附設中和紀念醫院急診，當天在高雄醫學大學附設中和紀念
    醫院接受開顱、腦部手術，當時已呈昏迷狀態，94年12月29
    日出院至長庚醫院，有上開函文在卷可查，而證人宋志誠並
    未提及被害人甲○○曾於高新醫院表示要提出告訴，尚難認
    被害人甲○○於高新醫院救治時仍有意識狀態，而被害人甲
    ○○於94年9 月19日於高雄醫學大學附設中和紀念醫院接受
    開顱、腦部手術後，已呈昏迷狀態，應無函詢高新醫院、高
    雄長庚醫院之必要，附此敘明。
四、原審因而不經言詞辯論，逕為本件公訴不受理之判決，核無
    不合。檢察官上訴意旨，仍執前詞，以其指定代行告訴人並
    無不合云云，指摘原判決不當，為無理由，應予駁回，並不
    經言詞辯論為之。
據上論結，應依刑事訴訟法第368 條、第372條，判決如主文。
中    華    民    國    97    年    2     月    21    日
                  刑事第五庭    審判長法  官  曾永宗
                                      法  官  王伯文
                                      法  官  任森銓
以上正本證明與原本無異。
本判決不得上訴。
中    華    民    國    97    年    2     月    21    日
                                      書記官  廖素珍


司法院資訊處製作；財團法人民間司法改革基金會備份。
